臺灣臺中地方法院刑事判決　　　　　　　100年度易字第339號
公　訴　人　臺灣臺中地方法院檢察署檢察官
被　　　告　黃爾堅
上列被告因竊盜案件，經檢察官提起公訴（99年度偵字第28163
號），本院判決如下：
    主    文
黃爾堅竊盜，處拘役肆拾日，如易科罰金，以新臺幣壹仟元折算
壹日。
    犯罪事實
一、黃爾堅與詹清欽合夥從事不動產仲介事業，自民國（下同）
    99年3月間起將辦公室設置於林秋澄所有位於臺中市○區○
    ○路60之4號房屋，惟至同年4月底兩人即結束合夥關係，黃
    爾堅將其所有物品搬離該屋，詹清欽所有物品尚放置其內，
    惟黃爾堅與詹清欽均各保留該屋之鑰匙。黃爾堅明知詹清欽
    所有之黃色廣告刊版400張、委任書1堆、冷氣機1台、94年
    至99年陳慧玲所簽給吳秀娟之本票影本30餘張、黃爾堅簽發
    之本票影本1張、文具用品1堆等物，仍放置在上開處所，竟
    意圖為自己不法之所有，於99年9月中旬某日持其自有之鑰
    匙進入該屋竊取前開物品得手，嗣詹清欽於99年11月1日進
    入上開處所查看，始知黃色廣告刊版400張、委任書1堆、冷
    氣機1台、94年至99年陳慧玲所簽給吳秀娟之本票影本30餘
    張、黃爾堅簽發之本票影本1張、文具用品1堆等物遭竊，而
    於同日向台中市警察局第三分局健康派出所報案，黃爾堅於
    同年11月4日下午4時35分即將上開竊取之黃色廣告刊板約
    100張放置於台中市○區○○里○○路60號聖學府大廈管理
    室交由詹清欽取回。
二、案經詹清欽訴由臺中市（現改制為臺中市政府）警察局第三
    分局報告臺灣臺中地方法院檢察署檢察官偵查起訴。
    理    由
壹、程序部分：
    本件被告黃爾堅所犯係屬刑事訴訟法第376條第2款所列之罪
    ，本院爰依同法第284條之1之規定行獨任審判。
貳、實體部分：
一、有關於證據能力部分：
    本件被告黃爾堅（以下簡稱被告）所犯係屬刑事訴訟法第
    376條第2款所列之罪對於本案之證據能力部分，業已當庭明
    確表示沒有意見，同意有證據能力（詳見本院100年3月24日
    審判筆錄）。且查：
（一）本案卷內所附之黃色廣告刊板照片、監視器錄影光碟翻拍
      照片等，均係屬機械性紀錄特徵，也就是認識對象的是照
      相機及攝影機鏡頭，透過機械鏡頭形成的畫面映寫入膠卷
      、光碟片或以數位方式存入特定設備內（如記憶卡），然
      後還原於照相紙及播放設備上，故照相中及錄影光碟畫面
      中均不含有人的供述要素，在現實情形與作為傳達結果的
      錄影、照相，在內容上的一致性是透過機械的正確性來加
      以保障的，在錄影、照相中，並不存在人對現實情形的知
      覺、記憶，在表現時經常可能發生的錯誤（如知覺的不準
      確、誤差及記憶隨時間推移而發生的變化），故照相及監
      視器錄影光碟畫面當然是非供述證據，並無傳聞法則之適
      用，本案卷內所附之黃色廣告刊板照片及監視器錄影光碟
      翻拍照片等，既係透過監視錄影機、照相機拍攝後經播放
      、洗印所得，且與本案犯罪事實均具有關聯性，而被告對
      於卷內所附之上揭照片亦均未主張係執法人員違法取得，
      經查又無不得作為證據之事由，依法自得作為證據，而有
      證據能力（最高法院97年度臺上字第3854號判決意旨參見
      ）。
（二）按被告以外之人於審判外之陳述，雖不符刑事訴訟法第
      159 條之1至之4等4條之規定，而經當事人於審判程序同
      意作為證據，法院審酌該言詞陳述或書面陳述作成時之情
      況，認為適當者，亦得為證據；當事人、代理人或辯護人
      於法院調查證據時，知有刑事訴訟法第159條第1項不得為
      證據之情形，而未於言詞辯論終結前聲明異議者，視為有
      前項之同意，同法第159條之5定有明文。經查，本案除上
      揭所述證據能力部分外，其餘卷內所引用之供述證據【含
      言詞及書面陳述】，其性質屬於證人於審判外的陳述，而
      為傳聞證據，且查無符合刑事訴訟法第159條之1至之4等
      前4條之情形者，原雖無證據能力，然此部分供述證據【
      含言詞及書面陳述】內容，業經本院審理時予以提示並告
      以要旨，且經檢察官及被告表示意見。當事人均已知上述
      供述證據乃傳聞證據，且被告明示同意作為證據有證據能
      力，依上開規定，參酌此部分證據資料製作時之情況，尚
      無違法不當及證明力明顯過低之瑕疵，認為以之作為證據
      應屬適當，自均有證據能力。
（三）公務員依其職務所製作之紀錄文書及證明文書，除能證明
      有顯不可信之情況外，當然具有證據能力，而得作為認定
      犯罪之證據。查卷內所附之臺灣臺中地方法院所屬民間公
      證人陳勇仁事務所99年度中院民公勇第1632號公證書，係
      經司法院遴任、從事公證事務之民間公證人（符合刑法第
      10條第2項要件，具公務員身分）於審判外，本於其客觀
      、專業，所認證之文書，係屬基於其職務根據請求人就雙
      方私權事實所製作之公文書，因該民間公證人於公證時業
      經詢問請求人雙方之真意並闡明和解書之法律效果於雙方
      ，復與請求人等均無利害關係，實有尊重該等證明文書之
      必要性，具有證據能力。
（四）按被告之自白，非出於強暴、脅迫、利誘、詐欺、疲勞訊
      問、違法羈押或其他不正之方法，且與事實相符者，得為
      證據，刑事訴訟法第156條第1項定有明文。本件被告於警
      詢、檢察官偵查中及本院審理時所為之自白（包括部分自
      白），被告於本院審理時復未提出其他可供證明被告下列
      經本院所引用之於警詢、檢察官偵查中及本院審理時所為
      之自白（包括部分自白），究有如何之遭受「強暴、脅迫
      、利誘、詐欺、疲勞訊問、違法羈押或其他不正之方法」
      始為自白之證據，以供本院得以即時調查審認，並參酌上
      開非屬供述證據部分之證據等，足認被告下列經本院所引
      用之於警詢、檢察官偵查中及本院審理時所為之自白（包
      括部分自白），其與事實相符者，依法自得為證據。
（五）按刑事訴訟法第156條所謂之自白，係指被告就犯罪事實
      之全部或一部承認自己刑事責任所為之陳述。又自白可分
      為審判上之自白及審判外之自白。前者不論在本案審判時
      之自白或其他審判時之自白均屬之；後者即非在審判時所
      為之自白，例如偵查時之自白、私人間之自白；不論審判
      上之自白及審判外之自白，均屬自白；且依刑事訴訟法第
      156條規定，自白須出於任意性始具有證據能力。查卷內
      所附被告與被害人詹清欽所簽立之和解書影本，和解書內
      載明：「茲黃爾堅（下以簡稱甲方）於民國99年9月中旬
      到台中市○區○○里○○路60之4號一、二樓屋內竊取詹
      清欽（以下簡稱乙方）之物品，詳後附標示。現況雙方和
      條件如下：一、…。二、…。三、…。四…。五、失竊物
      標示：所有之黃色刊版400張、委任書1堆、冷氣1台、94
      年至99年陳慧玲所簽給吳秀娟之本票影本30幾張、黃爾堅
      本票影本1張、文具用品1堆。」（見偵卷第66頁），被告
      於和解書內坦承竊取「黃色刊版400張、委任書1堆、冷氣
      1 台、94年至99年陳慧玲所簽給吳秀娟之本票影本30幾張
      、黃爾堅本票影本1張、文具用品1堆。」，係屬審判外自
      白，而被告於本院審理時自陳：「我們本來要去南區區公
      所調解，但是沒辦法馬上調解，後來我問南區區公所的職
      員，他們跟我說可以去公證人那邊寫和解書，後來我問櫃
      檯小姐查到陳勇仁公證人的電話，電話也是我打的。和解
      書是在公證人的事務所請小姐打的。」等語（見本院卷第
      19頁），和解書之內容既係被告與被害人詹清欽在陳勇仁
      公証人事務所商討後由公証人事務所的工作人員打字，再
      請公証人陳勇仁公証和解書內容之真正，被告即非在強暴
      、脅迫或其他不正方法下所為而不具任意性，是本件被告
      上開審判外之自白顯非出於強暴、脅迫或其他不正方法所
      為，而具任意性，應認有證據能力。
二、有關於實體認定部分：
（一）訊據被告僅坦承竊取黃色廣告刊版400張、委任書1堆、文
      具用品1堆等語，矢口否認竊取冷氣機1台、94年至99年陳
      慧玲所簽給吳秀娟之本票影本30餘張、黃爾堅簽發之本票
      影本1張等物，辯稱伊沒有見過94年至99年陳慧玲所簽給
      吳秀娟之本票影本30餘張、黃爾堅簽發之本票影本1張，
      不知道冷氣機被誰搬走云云，經查：
（１)上揭黃色廣告刊版400張、委任書1堆、文具用品1堆、冷氣
      機1台、94年至99年陳慧玲所簽給吳秀娟之本票影本30餘
      張、黃爾堅簽發之本票影本1張等物，原本均放置在臺中
      市○區○○路60之4號房屋內，為被害人詹清欽於警訊、
      偵訊及本院審理時指訴綦詳，被害人詹清欽於警訊指稱：
      「因為大門門鎖未遭破壞，除了我之外，還有當初租我房
      子黃爾堅、陳慧玲夫婦有鑰匙，但現在我聯絡不到他。」
      等語（見偵卷第7頁），是被告和被害人詹清欽自99年4月
      底結束合夥不動產買賣生意後，兩人均保留有該屋之鑰匙
      ，亦為被告所自承（見偵卷第13頁），在上開物品失竊但
      大門門鎖未遭破壞的情形下，定是能自由出入之人所為；
      再參以被害人詹清欽於99年11月1日報案失竊後，被告於
      99年11月4日下午4時35分即迅速歸還部分黃色廣告刊板，
      此有卷內所附之黃色廣告刊板照片、監視器錄影光碟翻拍
      照片及聖學府大廈總幹事職務訪查紀錄等可稽（見偵卷第
      16至20頁），是被害人詹清欽指訴係被告竊取上開物品等
      情即有所據。
（２）且按我國刑事訴訟以發現真實為目的，對於證據之種類並
      未設有限制，被告之自白得為證據者，並非專以審判上之
      自白為限，審判外之自白，亦不以筆錄為唯一之證明方法
      ，故被告於犯罪後對人透露犯罪行為之語，仍不失為審判
      外自白，苟與事實相符，於踐行法定調查程序後，非不得
      採為證據（最高法院87年度台上字第2822號判決可資參照
      ）。查，被告於99年11月29日與被害人詹清欽簽立之和解
      書影本，和解書內載明：「茲黃爾堅（下以簡稱甲方）於
      民國99年9月中旬到台中市○區○○里○○路60之4號一、
      二樓屋內竊取詹清欽（以下簡稱乙方）之物品，詳後附標
      示。現況雙方和條件如下：一、…。二、…。三、…。四
      …。五、失竊物標示：所有之黃色刊版400張、委任書1堆
      、冷氣1台、94年至99年陳慧玲所簽給吳秀娟之本票影本
      30幾張、黃爾堅本票影本1張、文具用品1堆。」，該和解
      書並由本院所屬民間公証人陳勇仁公証，有99年度中院民
      公勇第1632號公証書在卷可憑（見偵卷第64、65頁），足
      認被告之上開自白係在其自由意志下所為，且與部分事實
      相符，即非不得採為有罪認定之証據。
（３）另按「刑事訴訟法第156條第2項規定，被告雖經自白，仍
      應調查其他必要之證據，以察其是否與事實相符。立法目
      的乃欲以補強證據擔保自白之真實性；亦即以補強證據之
      存在，藉之限制自白在證據上之價值。而所謂補強證據，
      則指除該自白本身外，其他足資以證明自白之犯罪事實確
      具有相當程度真實性之證據而言。雖其所補強者，非以事
      實之全部為必要，但亦須因補強證據與自白之相互利用，
      而足使犯罪事實獲得確信者，始足當之。」（最高法院74
      年台覆字第10號判例著有明文）。如前所述，被告之前開
      自白在本件訴訟上已經本院認定有證據能力，而上述犯罪
      事實業據被害人詹清欽於警詢、偵查及本院審理時指訴明
      確，復有黃色廣告刊板照片、監視器錄影光碟翻拍照片及
      聖學府大廈總幹事職務訪查紀錄等補強證據，已足資擔保
      被告於審判外所為之上開任意性自白具有相當程度之真實
      性，而得使本院確信被告前述自白之犯罪事實確屬真實，
      從而依刑事訴訟法第156條第2項「被告之自白，不得作為
      有罪判決之唯一證據，仍應調查其他必要之證據，以察其
      是否與事實相符。」規定，本院自得依被告前述自白及各
      該補強證據認定被告確有為前述犯行。
三、論罪科刑：
    核被告所為，係犯刑法第320條第1項之普通竊盜罪。爰審酌
    被告未有犯罪前科之品行（參卷附臺灣高等法院被告前案紀
    錄表）、高中畢業之智識程度、經濟勉強維持之生活狀況（
    見警卷第12頁被告警詢筆錄受詢問人資料)，其正值青壯之
    年，不思合法途徑獲得財物，竟為一己私利，竊取他人財物
    ，行為實不可取；並衡酌被告犯後僅坦承部分犯行，雖曾與
    被害人詹清欽達成和解願賠償3萬元，卻嗣後反悔僅賠償其
    2000元，未見被告深切悔意之具體展現之犯罪後態度；兼衡
    其所竊之物價值尚屬輕微，犯罪所生損害非鉅；暨考量其犯
    罪動機、目的及犯罪手段平和等一切情狀，量處如主文所示
    之刑，並諭知易科罰金之折算標準，以示懲儆。
四、據上論斷，應依第299條第1項前段，刑法第320條第1項、第
    41條第1項前段，刑法施行法第1條之1第1項、第2項前段，
    判決如主文。
本案經檢察官戚瑛瑛到庭執行職務。
中    華    民    國    100    年    4    月     7    日
                  刑事第一庭    法  官  廖穗蓁
以上正本證明與原本無異。
如不服本判決應於收受送達後10日內向本院提出上訴書狀，並應
敘述具體理由；其未敘述上訴理由者，應於上訴期間屆滿後20日
內向本院補提理由書（均須按他造當事人之人數附繕本）「切勿
逕送上級法院」。
告訴人或被害人對於判決如有不服具備理由請求檢察官上訴者，
其上訴期間之計算係以檢察官收受判決正本之日期為準。
                                書記官   司立文
中    華    民    國    100    年    4    月     7    日
中華民國刑法第320條
（普通竊盜罪、竊佔罪）
意圖為自己或第三人不法之所有，而竊取他人之動產者，為竊盜
罪，處5年以下有期徒刑、拘役或5百元以下罰金。
意圖為自己或第三人不法之利益，而竊佔他人之不動產者，依前
項之規定處斷。
前二項之未遂犯罰之。